【裁判字號】    97,聲,13
【裁判日期】    970331
【裁判案由】    訴訟救助
【裁判全文】
臺灣高等法院臺南分院民事裁定      97年度聲字第13號
聲  請  人  乙○○○
            甲○○
上列聲請人與相對人第一商業銀行股份有限公司新營分行間因聲
請更正錯誤事件提起再審，聲請訴訟救助，本院就此請求訴訟救
助事件，裁定如下：
    主  文
聲請駁回。
    理  由
一、聲請意旨略以：依憲法第十五條規定人民之生存權及財產權
    應予保障。依社會救助法之規定、台北縣政府土城市公所公
    告，土地及不動產未逾新台幣（下同）二百六十萬元，動產
    未逾五萬五千元，每月收入未逾九千五百零九元者，為低收
    入戶標準，亦即前開不動產、動產、收入，為人民基本財產
    及生存費用，不得任意處分為訴訟費用、所得稅及其他類此
    費用。聲請人乙○○○僅擁有一塊十九平方公尺畸零地，價
    值為二十六萬三千五百八十元，且為九十歲高齡老人，每月
    只領三千元之老人年金，聲請人甲○○僅於星期六、日至工
    地當舉板工，每日薪資七百元，月入約六、七千元，動產僅
    一萬元，乃符合前開規定之低收入戶標準，為此依民事訴訟
    法第一百零七條規定，請求訴訟救助等語。
二、按當事人無資力支出訴訟費用者，法院應依聲請，以裁定准
    予訴訟救助。但顯無勝訴之望者，不在此限，民事訴訟法第
    一百零七條第一項定有明文；所謂顯無勝訴之望者，係指聲
    請訴訟救助之當事人所提起之訴或上訴，依其主張之事實於
    法律上本無獲得勝訴之望；或其起訴或上訴為不合法之情形
    而言（最高法院八十七年度台抗字第六六０號裁判要旨參照
    ）。又聲請人之訴訟是否非顯無勝之望，應由法院依其自由
    意見定之。同院著有六十二年度台抗字第五ＯＯ號判例可資
    參照。查：本件聲請人就本院九十六年度再抗字第一二號確
    定裁定聲請再審事件，業經本院以九十七年度再抗字第二號
    受理在案，惟綜觀聲請人之再審聲請狀所載，係指摘臺灣台
    南地院七十三年度訴字第一三九二號民事判決有何違背法令
    事由，且亦僅空言指摘違反民法第四百七十四條、民事訴訟
    法第五十六條第一項、第一百九十六條第一項、第二百三十
    二條、第二百三十三條、第二百五十五條、票據法第三條、
    第五條規定及刑法第二百一十三條、第二百一十四條、第三
    百三十九條等規定，然就本院九十六年度再抗字第一二號確
    定裁定究竟有如何合於法定再審事由之具體情事，並未於其
    再審聲請狀內表明，其再審之聲請為不合法，則進而主張因
    確定判決受有損害，請求相對人賠償其利息損失及損害賠償
    ，即屬無據，是其聲請再審及損害賠償，顯無獲得勝訴之望
    ，揆諸上揭說明，聲請人聲請訴訟救助，不應准許。
三、據上論結，本件聲請為無理由，依民事訴訟法第九十五條、
    第七十八條，裁定如主文。
中    華    民    國    97    年    3     月    31    日
                  民事第二庭    審判長法  官  丁振昌
                                      法  官  李素靖
                                      法  官  吳上康
上為正本係照原本作成。
不得抗告。
中    華    民    國    97    年    3     月    31    日
                                      書記官  易慧玲


司法院資訊處製作；財團法人民間司法改革基金會備份。
